臺灣高雄地方法院刑事判決　　　　　　　 94年度訴字第537號
公　訴　人　臺灣高雄地方法院檢察署檢察官
被　　　告　乙○○
指定辯護人　本院公設辯護人丙○○
被　　　告　甲○○
　　　　　　　　　　（另案於高雄監獄執行中）
上列被告等因違反貪污治罪條例案件，經檢察官提起公訴（九十
三年度偵字第二五四０九號、九十四年度偵字第九一０號），本
院判決如下：
    主  文
乙○○連續依據法令從事公務之人員，對於違背職務之行為，收
受賄賂，處有期徒刑貳年，褫奪公權年，緩刑伍年。
甲○○連續非依據法令從事公務之人員，對於依據法令從事公務
之人員，關於違背職務之行為，交付賄賂，處有期徒刑肆月，褫
奪公權壹年。扣案之ＭＰ３七彩機壹台與傳輸線壹條均沒收。
    事  實
一、乙○○自民國九十二年九月二十二日起，分派至臺灣高雄監
    獄（以下稱高雄監獄）服替代役，擔任該監獄之崗哨、安全
    檢查及助勤（協助戒護受刑人）等勤務工作，為依據法令從
    事公務之人員；甲○○則係高雄監獄之受刑人，為非依據法
    令從事於公務之人員。詎乙○○與甲○○二人均明知依規定
    監所管理人員不得代受刑人夾帶遞送任何物品，且受刑人未
    經登記不得持有小型電器，詎猶分別基於對於違背職務行為
    收受賄賂、及對公務員違背職務交付賄賂之概括犯意，先於
    九十三年十一月一日，甲○○提議委託乙○○外出代為購買
    ＭＰ３七彩機一部，並商定由甲○○於同日交付新台幣（以
    下同）七千元，作為購買該ＭＰ３七彩機與違背職務夾帶違
    禁物品入監之代價。乙○○得款後，旋於同日前往高雄市○
    ○路「明樣３Ｃ」店，以三千一百九十九元購得ＭＰ３七彩
    機一部，而於次日早上以將機台藏置於大腿內側之方式，夾
    帶進入高雄監獄戒護區內，伺機交予甲○○收受。因乙○○
    疏未將機台所附光碟片一併交予甲○○，以致該機台無法正
    常使用，甲○○即當場要求乙○○再次代購ＭＰ３七彩機，
    雙方遂分別續承前揭犯意，由甲○○於同日晚間將八千元藏
    放於工廠鐵管內，再由乙○○自行前往拿取，作為購買上開
    機台與違背職務夾帶違禁物品入監之代價，甲○○則另於不
    詳時日，將上開該ＭＰ３七彩機敲毀後加以丟棄（未扣案）
    。嗣乙○○於同年月五日前往高雄市○○路「明樣３Ｃ」店
    ，再以三千一百九十九元購得ＭＰ３七彩機一部，因該機台
    配件體積過大、須分次攜帶，故乙○○先於次日同以將機台
    藏置於大腿內側之方式，夾帶進入戒護區內交予甲○○收受
    ，嗣於同年月十二日，欲再將傳輸線藏置於襪子內夾帶進入
    戒護區之際，即遭該監獄中門主管搜身而發現，而得悉上情
    ，並循線查獲ＭＰ３七彩機一台與傳輸線一條。
二、案經台灣高雄監獄函請台灣高雄地方法院檢察署檢察官偵查
    起訴。
    理  由
一、前揭事實，業據被告乙○○、甲○○迭於偵查及本院審理中
    坦承不諱，核與渠等相互間證述之情節相符，並有台灣高雄
    監獄高監戒字第０九四０００一四五九號函暨所附法務部八
    十九年一月二十四日法八十九矯字第００００六一號函、監
    所收容人分類處遇要點、監獄各類（級）受刑人處遇表各一
    件，與台灣高雄監獄替代役法令規章宣達紀錄簿四紙在卷可
    稽，並扣有ＭＰ３七彩機一台與傳輸線一條可證，足徵被告
    乙○○、甲○○之自白核與事實相符，俱堪採信。另按貪污
    治罪條例第八條第二項前段規定：「犯第四條至第六條之罪
    ，在偵查中自白，如有所得並自動繳交全部所得財物者，減
    輕其刑」，依該條規定，倘行為人涉犯該條例第四條至第六
    條之罪者，自須在偵查中自白，且如有所得並應自動繳交全
    部所得財物，始得依該規定減輕或免除其刑，此一規定旨在
    鼓勵被告於犯罪後勇於自新，倘被告未待有權責之公務員實
    施搜索、扣押等強制處分，已將全部犯罪所得繳出，無論係
    出於內心之悔悟，或受外在之影響，均應認為合於自動繳交
    之規定（最高法院八十九年度台上字第四五一三號判決採同
    一見解）。是本院爰認僅須行為人於有罪判決確定前，未經
    法院施以強制處分、即主動繳交全部所得財物者，即應認與
    該條之要件相符，而不以行為人須於偵查中自白且同時自動
    繳交全部所得財物者為限，否則倘因行為人不諳法律，檢察
    官亦未告知其得主動繳交所得財物而藉此獲有減刑之寬典，
    豈非變相剝奪行為人依法減刑之機會？準此以觀，本件被告
    乙○○前於偵查中自白上開犯行屬實，有卷附台灣高雄地方
    法院檢察署九十三年十二月三十日訊問筆錄可參；又於本院
    審理中主動提出所得賄款共計一萬五千元，請求本院予以扣
    押以代繳交，揆諸前揭說明，被告乙○○所為顯已合於貪污
    治罪條例第八條第二項前段之要件，自得據此主張減輕其刑
    。職是，本件事證明確，被告乙○○、甲○○二人犯行洵堪
    認定，應依法論科。
二、核被告乙○○所為，係違反貪污治罪條例第四條第一項第五
    款公務員對於違背職務之行為收受賄賂罪；另被告甲○○因
    非屬依據法令從事公務之人員，是其所為則係違反同條例第
    十一條三項、第一項之非依據法令從事公務之人員對公務員
    關於違背職務之行為交付賄賂罪。渠等先後二次犯行，時間
    緊接，且犯罪構成要件相同，顯係基於概括犯意所為，應各
    依連續犯之規定論以一罪。又被告乙○○因本件犯罪所得之
    財物在五萬元以下，且於偵查中自白犯行，並主動繳交全部
    賄款一萬五千元，應依同條例第十二條第一項、第八條第二
    項，於依連續犯之例加重後，遞減輕其刑。復審酌被告乙○
    ○年輕識淺，僅因一時貪念而誤罹重典，其情可憫，且於犯
    後態度良好，爰再依刑法第五十九條規定遞減輕其刑。另被
    告甲○○同於偵查中自白犯行無訛，爰依同條例第十一條第
    四項後段之規定，減輕其刑三分之二（刑法第六十六條但書
    參照），又其所交付賄賂之財物為五萬元以下之金額，並依
    同條例第十二條第二項之規定，遞減輕其刑至二分之一。本
    院分別審酌被告乙○○、甲○○二人之犯罪動機、目的、手
    段、及渠等所為非僅破壞公務員之廉潔形象，更嚴重影響監
    所之行政管理，並兼衡其品行、生活狀況、智識程度，與犯
    罪後均能坦承犯行、態度良好等一切情狀，分別量處如主文
    所示之刑，併依貪污治罪條例第十七條之規定，分別宣告被
    告乙○○褫奪公權三年、被告甲○○褫奪公權二年，以資懲
    儆。末查，被告乙○○前未曾受有期徒刑以上刑之宣告，有
    臺灣高等法院被告前案紀錄表在卷可按，茲念其僅因一時失
    慮，偶罹刑典，事後更知坦承犯行，深具悔意，諒以經此偵
    、審程序及罪刑之宣告後，理應知警惕而信無再犯之虞，本
    院因認暫不執行其刑為當，併予宣告緩刑五年，以啟自新。
    另扣案之ＭＰ３七彩機一台與傳輸線一條，業經被告乙○○
    交予被告甲○○收受，已非被告乙○○所有，而係被告甲○
    ○因本件犯行所得之物，爰依刑法第三十八條第一項第三款
    規定沒收之。此外，被告乙○○觸犯本件犯行所得財物共計
    一萬五千元，原應依貪污治罪條例第十條第一項予以追繳、
    沒收，惟該款項業經被告乙○○於本院審理中自動全數繳交
    ，爰不再宣告，附此敘明。
據上論斷，應依刑事訴訟法第二百九十九條第一項前段，貪污治
罪條例第四條第一項第五款、第八條第二項前段、第十一條第三
項、第一項、第四項後段、第十二條、第十七條，刑法第十一條
前段、第五十六條、第五十九條、第三十七條第二項、第三十八
條第一項第三款、第七十四條第一款，判決如主文。
中　　華　　民　　國　　94　　年　　8 　　月　　12　　日
                  刑事第十七庭  審判長法  官  李麗珠
                                      法  官  林勇如
                                      法  官  陳明呈
以上正本證明與原本無異。
如不服本判決，應於收受送達後10日內向本院提出上訴書狀。
中　　華　　民　　國　　94　　年　　8 　　月　　12　　日
　　　　　　　　　　　　　　　　　　　書記官  林明忠
附錄本判決論罪科刑之法條：
貪污治罪條例第4條
有下列行為之一者，處無期徒刑或 10 年以上有期徒刑，得併科
新台幣 1 億元以下罰金：
一、竊取或侵占公用或公有器材、財物者。
二、藉勢或藉端勒索、勒徵、強占或強募財物者。
三、建築或經辦公用工程或購辦公用器材、物品，浮報價額、數
    量、收取回扣或有其他舞弊情事者。
四、以公用運輸工具裝運違禁物品或漏稅物品者。
五、對於違背職務之行為，要求、期約或收受賄賂或其他不正利
    益者。
前項第 1 款至第 4 款之未遂犯罰之。
貪污治罪條例第11條
對於第2 條人員，關於違背職務之行為，行求、期約或交付賄賂
或其他不正利益者，處1 年以上7 年以下有期徒刑，得併科新臺
幣3 百萬元以下罰金。
對於外國、大陸地區、香港或澳門之公務員，就跨區貿易、投資
或其他商業活動有關事項，為前項行為者，處5 年以下有期徒刑
或科新臺幣1 百萬元以下罰金。
不具第 2 條人員之身分而犯前二項之罪者，亦同。
犯前三項之罪而自首者，免除其刑；在偵查或審判中自白者，減
輕或免除其刑。
在中華民國領域外犯第 1 項、第 2 項之罪者，不問犯罪地之法
律有無處罰規定，均依本條例處罰。
